臺灣高雄地方法院刑事判決　　　　　　　　　　　　　九十一年度訴緝字第四九號
　　公　訴　人　臺灣高雄地方法院檢察署檢察官
　　被　　　告　甲○○
右列被告因違反台灣地區與大陸地區人民關係條例案件，經檢察官提起公訴（八十九
年度偵字第一００五號），本院判決如左：
    主  文
甲○○共同違反不得使大陸地區人民非法進入臺灣地區之規定，處有期徒刑陸月，
如易科罰金，以佰元折算壹日。
    事  實
一、甲○○與陳韋成（已先行審結）共同基於讓大陸地區女子王華假結婚後以探親名
    義入境台灣工作之犯意，由陳韋成充當與大陸地區女子王華假結婚之人頭，二人
    於民國八十八年九月二十五日，至大陸地區之河南省漯河市，並於同年月二十八
    日由陳韋成以假結婚方式，與無結婚真意而欲來台工作之大陸地區女子王華（留
    置保護待遣返中）辦理結婚登記，並取得大陸地區河南省漯河市公證處之結婚公
    證書後，陳韋成、甲○○二人先行返回台灣。嗣甲○○與陳韋成復共同基於使公
    務員登載不實之概括犯意，由陳韋成先於八十八年十月二十六日持經我國財團法
    人海峽交流交基會認證之結婚證明，填具結婚登記申請書，將上開不實之婚姻事
    項，向高雄縣鳳山市第一戶政事務所申請辦理結婚登記，而使該戶政事務所承辦
    之公務員將陳韋成「民國八十八年九月二十八日與大陸地區人民王華結婚」之不
    實事項，登載於職務上所掌之戶籍資料之公文書上，足以生損害於戶政機關對於
    戶籍管理之正確性，再由陳韋成出具大陸地區人民進入臺灣地區保證書，且於「
    被保人關係」欄中填載「夫妻」，經由甲○○委託於太魯閣旅行社股份有限公司
    高雄分公司工作不知情之許佩青，將上開不實之婚姻戶籍資料代辦填載大陸地區
    人民進入台灣地區旅行證申請書，以探親名義向內政部警政署入出境管理局申請
    大陸地區人民進入臺灣地區旅行證，致該局承辦公務員將前揭不實之結婚登記及
    探親事由記載於申請書上，而據以在王華旅行證上記載事由為探親之不實事項後
    ，核准王華入境台灣地區，足以生損害於內政部警政署入出境管理局對大陸地區
    人民入境管理之正確性。嗣手續辦妥後，王華旋即於八十八年十二月二日，由甲
    ○○陪同以探親名義自高雄小港國際機場入境台灣，並於通關時，將上開不實旅
    行證出示供海關人員查驗，而持以行使，經陳韋成接機後即由甲○○將王華帶離
    ，陳韋成與王華二人即未同住，僅為辦理戶政籍登記事宜，曾再短暫見面數次，
    甲○○則於八十八年十二月十三日交付二萬元予陳韋成。嗣王華於八十八年十二
    月十六日二十三時三十分許，在高雄縣鳳山市○○路一二七號為警查獲，進而循
    線查獲陳韋成、甲○○。
二、案經高雄縣警察局鳳山分局報請台灣高雄地方法院檢察署檢察官偵查起訴。
    理  由
一、訊之被告甲○○矢口否認有上開與被告陳韋成共同謀議，由陳韋成與王華假結婚
    後，使公務員登載不實婚姻及入境事項，辯稱伊僅係在大陸認識王華，因王華欲
    嫁至台灣，伊乃介紹陳韋成與王華認識及結婚云云。惟查上開事實業據同案被告
    陳韋成於警訊時坦承無誤，並經證人王華於警訊及偵查中證述明確，且同案被告
    陳韋成亦坦承王華來台下機後即隨被告甲○○離去，並未與其同住或發生性行為
    ，此與一般社會之常理有違，可認同案被告陳韋成與王華間並無結婚之真意，況
    被告甲○○亦坦承王華由小港高雄國際機場入境台灣後，當天晚上即由其帶回住
    處暫住，而觀之同案被告陳韋成亦居住高雄地區，如王華確與同案被告陳韋成確
    有婚姻關係，何以王華入境後並未至同案被告陳韋成家中反而隨被告甲○○至其
    住處暫住，其甚不合情理，應認被告甲○○所辯不足採信，此外本件復有內政部
    警政署入出境管理局八十九年十二月二十四日（八九）境信昌字第八六六七七號
    函所附之入出境查詢資料、大陸地區人民進入臺灣地區旅行證申請書、大陸地區
    人民進入臺灣地區保證書、財團法人海峽交流基金會證明、結婚證明書、戶籍謄
    本、委託書等影本各一件，及高雄縣鳳山市第一戶政事務所八十九年十二月二十
    九日（八九）鳳市一戶字第七六七三號函附被告陳韋成與王華結婚之戶籍資料暨
    相關申請書影本各一份附卷可稽，事證明確，被告犯行堪以認定。
二、按台灣地區與大陸地區人民關係條例十五條第一款規定，不得使大陸地區人民非
    法進入台灣地區，被告甲○○與陳韋成，以假結婚方式，讓大陸地區女子王華以
    探親名義入境臺灣，入境方式及手續形式上雖均合法，惟實質上形同以非法手段
    使大陸地區人民進入台灣，與前揭使大陸地區人民非法進入台灣地區規定相符，
    被告陳韋成此部分犯行，應以臺灣地區及大陸地區人民關係條例第七十九第一項
    違反不得使大陸地區人民非法進入臺灣地區之規定論處。又其等偽造不實之結婚
    證明，填具結婚登記申請書，將該不實之婚姻事項，向高雄縣鳳山市第一戶政事
    務所申請辦理結婚登記，而使該戶政事務所承辦之公務員將此不實之事項，登載
    於職務上所掌之戶籍謄本之公文書上，並將上開不實之婚姻戶籍資料持向內政部
    警政署入出境管理局行使，為王華以探親名義申請大陸地區人民進入臺灣地區旅
    行證，致該局承辦公務員將前揭不實之結婚登記及探親事由記載於申請書上，而
    據以在王華旅行證上記載事由探親之不實事項後，核准王華入境台灣地區，足以
    生損害於戶政機關對於戶籍管理之正確性，及內政部警政署入出境管理局對大陸
    地區人民入境管理之正確性，此係另犯刑法第二百十六條、第二百十四條之行使
    使公務員登載不實事項罪。其上開使公務員登載不實事項之低度行為，已為行使
    之高度行為所吸收，不另論罪。被告甲○○與陳韋成所犯上開二罪，均有犯意之
    聯絡及行為之分擔，均應論以共同正犯。又其等所犯行使使公務員登載不實事項
    犯行部分，與王華亦有犯意聯絡及行為分擔，亦為共同正犯。另被告甲○○、陳
    韋成利用不知情之許佩青代辦申請大陸地區子女王華進入台灣地區之相關手續，
    所犯上開行使使公務員登載不實事項罪部分，又為間接正犯。又被告甲○○先後
    多次行使使公務員登載不實事項犯行，時間緊接，所犯構成要件相同，均為連續
    犯，應依刑法第五十六條規定論以一罪。被告所犯使大陸地區人民非法進入台灣
    地區、行使使公務員登載不實事項二罪間，有方法結果之牽連關係，應依刑法第
    五十五條後段規定從一重之使大陸地區人民非法進入台灣地區罪論處。公訴意旨
    雖未論被告甲○○所犯刑法第二百十六條、第二百十四條之行使使公務員登載不
    實事項罪部分，惟此部分與其犯台灣地區及大陸地區人民關係條例第七十九第一
    項違反不得使大陸地區人民非法進入台灣地區之規定部分，有牽連犯之裁判上一
    罪之關係，為起訴效力所及，本院自得一併審究。審酌被告甲○○貪圖不法之利
    益，而以假結婚之方式，使大陸女子入境台灣，損及國家之戶政機關及內政部警
    政署入出境管理局管理戶籍、入境管理之正確性，危害非淺，且犯罪後並無悔悟
    之意，犯後態度不佳，惟念其前並無前科，有臺灣高等法院被告全國前案紀錄表
    及臺灣高雄地方法院檢察署刑案資料查註紀錄表各一件附卷可按，量處如主文所
    示之刑，並諭知易科罰金折算標準。又被告行為後刑法第四十一條已於九十年一
    月十日經公布修正為刑法第四十一條第一項，並於同年月十二日生效，得諭知易
    科罰金之要件，由原來犯最重本刑為三年以下有期徒刑之罪，而受六個月以下徒
    刑或拘役之宣告，修改為重本刑五年以下，而受六個月以下有期徒刑或拘役之宣
    告，此為關於執行之事項，自應適用上開修正後之新法，就被告所宣告之刑，予
    以諭知易科罰金之折算標準。
據上論結，應依刑事訴訟法第二百九十九條第一項前段，台灣地區及大陸地區人民關
係條例第七十九第一項，刑法第二條第一項前段、第十一條前段、第二百十六條、第
二百十四條、第二十八條、第五十六條、第五十五條後段、第四十一條第一項，罰金
罰鍰提高標準條例第一條前段、第二條，判決如主文。
中    華    民    國    九十一    年      五      月        廿一        日
                                  臺灣高雄地方法院刑事庭
                                      法  官  林  俊  寬
右正本證明與原本無異。
如不服本判決，應於判決送達後十日內，向本院提出上訴狀。
                                      書記官  林  仕  興
中    華    民國    九十一    年      五      月        廿一        日
附錄本判決所論罪法條：
臺灣地區與大陸地區人民關係條例七十九條
違反第十五條第一款規定者，處五年以下有期徒刑、拘役或科或併科新臺幣五十萬元
以下罰金。
